【裁判字號】    90,交易,102
【裁判日期】    900827
【裁判案由】    公共危險等
【裁判全文】
臺灣花蓮地方法院刑事判決                        九十年度交易字第一二號
    公  訴  人  臺灣花蓮地方法院檢察署檢察官
    被      告  甲○○
右列被告因過失傷害案件，經檢察官提起公訴（九十年度偵字第七七四號），本院判
決如左︰
    主  文
甲○○無罪。
    理  由
一、公訴意旨略以：被告甲○○係營業貨車之司機，為從事駕駛業務之人，於飲用酒
    類無法安全駕駛汽車時，仍於九十年一月十日七時五十八分許，駕駛車號Ｖ四三
    四四二號貨車，在花蓮縣吉安鄉○○路轉建國路一段，由北向東方向倒車，理應
    注意汽車倒車時，應顯示倒車燈光或手勢後，謹慎緩慢後倒，並應注意其他車輛
    及行人，而依當時情形，又無不能注意之情形，竟疏於注意及此，未注意車後車
    輛之行向，貿然倒車，遂於倒車通過上開路口時，與乙○○所駕駛之ＲＧＬ─八
    九二號機車發生擦撞，致乙○○人車倒地後，因此受有腦震盪、左肩挫傷、胸部
    挫傷等傷害。因認被告涉犯刑法第二百八十四條第二項前段業務過失傷害罪、第
    一百八十五條之三服用酒類不能安全駕駛動力交通工具罪嫌云云。
二、按犯罪事實應依證據認定之，無證據不得推定其犯罪事實；又不能證明被告犯罪
    者，應諭知被告無罪之判決，刑事訴訟法第一百五十四條、第三百零一條第一項
    分別定有明文。再按告訴人之告訴，係以使被告受刑事訴追為目的，是其陳述是
    否與事實相符，仍應調查其他證據以資審認（最高法院五十二年台上字第一三○
    ○號判例參照）。又事實之認定，應憑證據，如未能發現相當證據，或證據不足
    以證明，自不能以推測或擬制之方法，為裁判基礎（最高法院四十年台上字第八
    六號判例參照）。而所謂「積極證據足以為不利被告事實之認定」係指據為訴訟
    上證明之全盤證據資料，在客觀上以達於通常一般之人均不致於有所懷疑，而得
    確信被告確曾犯罪之程度，若未達到此一程度，而有合理懷疑之存在時，即無從
    為有罪之認定（最高法院七十六年台上字第四九八六號判例）。再者，刑法上之
    過失犯，以行為人對於結果之發生應注意並能注意而不注意，且行為人之懈怠或
    疏虞與結果之發生，有相當因果關係，為其成立要件。
三、訊據被告固然坦承其為營業貨車司機，惟堅決否認其涉前開公訴人所指之罪嫌，
    辯稱：我上班時間是凌晨二點到早上七、八點間，要把貨送完，我是在九十年一
    月九日十八、十九時許喝酒，於九十年一月十日上午駕駛車號Ｖ四三四四二號貨
    車，在花蓮縣吉安鄉○○路轉建國路一段倒車入路口的超商要卸貨，當時我看後
    視鏡沒有人車經過，倒車時車子有顯示燈光，我沒有撞到人。事發後，事故小組
    來鑑定也說我沒有撞到人，我是在倒車停好下車要卸貨時才發現乙○○倒在路邊
    ，機車壓在他身上，我把機車扶起牽到旁邊，再將乙○○扶起，我想他可能是要
    閃我的車才跌倒，因為我倒車時都沒有感覺撞到東西。我開車時精神狀況很正常
    ，並無不能安全駕駛的情形等語。
四、本件公訴人認被告涉犯右揭罪嫌，無非以被害人乙○○指訴歷歷，及道路交通事
    故調查報告表、診斷證明書、現場照片、酒測單等，作為認定被告涉有本件罪嫌
    之依據。經查：
  (一)被告於九十年一月十日七時許，駕駛車號Ｖ四三四四二號貨車，在花蓮縣吉安鄉
    ○○路○段由南往北行駛至建國路一段，即倒車車頭朝北欲入路口之便利商店卸
    貨，適有乙○○駕駛ＲＧＬ─八九二號機車從吉安鄉○○路○段轉建國路一段西
向東行駛，待甲○○倒車完畢後下車，就看見乙○○坐在地上，機車壓在他身上
    ，被告遂將機車扶起，再將乙○○扶起，乙○○於同日十時許送醫急診，發現其
    受有腦震盪、左肩及胸部挫傷等傷害，被告則於同日八時五十五分經警員測試發
    覺其吐氣所含酒精濃度為每公升零點二毫克等情，為被告坦承不諱，核與告訴人
    乙○○所述情節相符，並有診斷證明書、酒精濃度測試值表各一份足憑，此部分
    事實應堪信為真實。
  (二)告訴人乙○○固然指訴稱被告酒醉倒車速度很快，其打算從被告車後經過，但為
    被告撞到，被告的車左後方撞到其機車後照鏡以致受傷云云，惟查：
  1.告訴人乙○○坦承其騎機車自吉安鄉○○路○段轉建國路一段西向東行駛時，就
    看見被告在倒車，其仍打算自被告車後通過等情（本院卷十七、十八頁筆錄參照
    ），可見被告在倒車時，告訴人尚未在其車後之路段，而係被告開始倒車後，告
    訴人才轉入建國路一段，則告訴人顯然應注意車前狀況，隨時採取必要之安全措
    施（道路交通安全規則第九十四條第三項規定參照），並減速慢行，告訴人即負
    有此部分之注意義務，且依當時天候陰、日間自然光線、視線良好（道路交通事
    故調查報告表一份參照），告訴人亦有注意可能。
  2.證人即到場處理警員甲○○於到達現場後，並未看到被告駕駛之貨車上有何擦撞
    痕跡，告訴人機車左邊後照鏡上方雖有一個新擦撞痕跡，但該擦撞痕不知是機車
    倒地後所產生，或是與被告貨車擦撞所產生，然經比對機車與貨車之相對位置，
    在貨車相對位置上亦未發現有何擦撞痕跡等情，為證人甲○○到庭證述甚詳，並
    有照片數張在卷可稽，而告訴人之機車確曾倒地壓在告訴人身上，此亦為被告與
    告訴人所不爭執，則被告駕駛之貨車上既未留有擦撞痕，顯然不能認為該車曾與
    告訴人之機車發生擦撞，亦不能僅憑告訴人機車後照鏡上之擦撞痕跡，推認被告
    之貨車確曾擦撞告訴人之機車。
  3.按汽車在快車道等危險地帶或交通頻繁處所，不得倒車，道路交通安全規則第一
    百十條第一款定有明文。被告於上述時地貿然在路口交通頻繁處所倒車，雖有違
    反交通安全規則之處，然被告倒車時，告訴人才駛入建國路一段，且發現被告正
    在倒車，告訴人自應注意車前狀況，隨時採取必要之安全措施，且當時情形，並
    無不能注意之情事，告訴人仍決定自被告車後經過，而於未與被告貨車發生擦撞
    之情形下，跌倒受傷，其傷害既與被告上述違規行為無關，依據前述說明，被告
    自不成立過失傷害之犯行。
  (三)再查被告於同日上午八時五十五分經警測試其吐氣所含酒精濃度為每公升零點二
    毫克，已如前述，其並未違反道路交通安全規則第一百十四條第二款之規定，且
    依證人即警員甲○○證稱，到場時發現被告言語、意識各方面都屬正常，也沒有
    聞到被告身上有酒味等情，為證人甲○○證稱明確，則被告顯然尚未達於不能安
    全駕駛之程度，是自不能僅憑其有服用酒類之情形，推認被告即不能安全駕駛交
    通工具。
五、綜上所述，被害人乙○○所受之傷害，非因被告過失行為所致，被告自不成立過
    失傷害犯行，又被告於事發後所測得之吐氣所含酒精濃度僅每公升零點二毫克，
    且無證據證明被告有不能安全駕駛動力交通工具之情形，是本院綜合全盤證據資
    料，認在客觀上尚未達於通常一般之人均不致有所懷疑，而得確信被告確曾犯罪
    之程度，此外，再經本院依職權調查結果後，亦無其他確切之證據足認被告涉有
    本件犯行，揆諸首揭規定，自應對被告為無罪之諭知。
據上論斷，應依刑事訴訟法第三百零一條第一項判決如主文。
中      華      民      國        九十    年      八    月    二十七    日
                      臺灣花蓮地方法院刑事庭
                                      法  官  楊  碧  惠
右正本證明與原本無異。
如對本判決不服，應於送達後十日內，向本院提出上訴狀。（應抄附繕本）告訴人或
被害人如對於本判決不服者，應具備理由請求檢察官上訴，其上訴期間之計算係以檢
察官收受判決正本之日期為準。
                                      法院書記官
中      華      民      國        九十    年      八    月    二十八    日


司法院資訊處製作；財團法人民間司法改革基金會備份。
